【裁判字號】    89,上訴,1273
【裁判日期】    890525
【裁判案由】    違反稅捐稽徵法等
【裁判全文】
臺灣高等法院臺中分院刑事判決                  八十九年度上訴字第一二七三號
    上  訴  人
    即  被  告  丁○○
右上訴人，因被告違反稅捐稽徵法等案件，不服臺灣臺中地方法院八十九年度訴字第
九三一號，中華民國八十九年五月二十五日第一審判決（起訴案號：臺灣臺中地方法
院檢察署八十九年度偵字第四三二三號），提起上訴，本院判決如左：
    主  文
上訴駁回。
    事  實
一、丁○○與乙○○（另經本院以八十八年度上訴字第六三二號判決有期徒刑二月，
    緩刑二年已確定）係朋友關係。緣乙○○在苗栗縣苑裡鎮青山巷十六號經營「久
    順磚粉加工廠」，其妻丙○○（另由臺灣苗栗地方法院檢察署檢察官偵辦）負責
    管理該工廠帳務，該二人均為從事業務之人，而丁○○未經核准設立，在臺中縣
    大雅鄉○○路一之十一號擅自經營之「惠盛五金有限公司」，於八十四年十一月
    中旬至八十五年一月間僱用劉秀文在該公司從事電腦輸入等工作，因該「惠盛五
    金有限公司」未經公司設立登記（該犯行經原審判決罰金後，被告上訴本院後已
    撤回該部分之上訴而確定），丁○○遂與乙○○、丙○○基於犯意聯絡，將劉秀
    文之身分證件交給乙○○、丙○○，將劉秀文諉稱久順磚粉加工廠之員工而辦理
    所得稅申報。丁○○等三人明知劉秀文並未受僱於久順磚粉加工廠工作，且劉秀
    文於八十四年間受僱丁○○之所得僅有新台幣（下同）二萬餘元，竟共同意圖以
    詐術為該久順磚粉加工廠逃漏稅捐，由丙○○於八十五年間，在上開廠址內，於
    其業務上作成之扣繳憑單上虛列劉秀文於八十四年間在久順磚粉加工廠工作，其
    薪資所得為二十六萬六千元，交由不知情之會計師代為向財政部臺灣省中區國稅
    局提出行使，以圖虛增成本費用二十六萬六千元（檢察官及原審均誤載為二十六
    萬六千六百元），而逃漏八十四年度之營利事業所得稅六萬六千五百元，致生損
    害於劉秀文及稅捐稽徵機關對於稅捐稽徵之正確性。嗣劉秀文八十七年間收到稅
    捐稽徵單位之補稅通知，始知上情。
二、案經臺灣高等法院臺中分院檢察署檢察官自動檢舉，函送臺灣苗栗地方法院檢察
    署呈請臺灣高等法院臺中分院檢察署，核轉臺灣臺中地方法院檢察署檢察官偵查
    起訴。
    理  由
一、訊據上訴人即被告（下稱被告）丁○○，固坦承有將劉秀文之報稅身分資料交由
    乙○○提出申報之情事，惟矢口否認有何共同違反稅捐稽徵法之犯行，並辯稱其
    事先有徵得劉秀文之同意要報稅，僅未告知係由何家公司申報，而丙○○虛報如
    此多之二十多萬元金額為其始料未及，不知這樣是違法的云云。然查：
(一)劉秀文於檢察官偵訊時供稱「八十四年十一月工作到八十五年一月中旬，地點在
    台中縣大雅鄉，店名叫惠盛股份有限公司，當時我做電腦輸入，該公司是做貿易
    工作」、「丁○○說沒有公司登記，要將我的所得稅給別人報，但沒有說是何人
    ，我認為本來就有納稅義務不能漏稅就說好，但我不知道為何將我的所得稅給別
    人虛報這麼多」等語（參見臺灣苗栗地方法院檢察署八十九年度偵字第二八八號
    偵查影印卷四十頁），核與被告丁○○及該案被告丙○○同日所供情節相符，並
    有該扣繳憑單可憑（參見調閱之乙○○所涉臺灣苗栗地方法院檢察署八十七年偵
    字第一六七一號卷十八頁），是該虛報所得之事實，至為顯明，雖被告辯以其口
    頭說只能報二萬多元，丙○○證稱伊係寫錯才誤報云云，均係畏究、迴護之詞，
    難以採信。
(二)依上開被告乙○○偵查卷所附之財政部臺灣省中區國稅局綜合所得稅核定通知書
    所載未核定申報之內容，劉秀文計有久順磚粉加工廠一筆二六六０００元、中新
    資訊股份有限公司一筆一二０五００元、久裕興業股份有限公司一筆三七七０七
    元，可見該未申報之內容屬實。又依該案被告乙○○於偵查中供稱「（劉秀文是
    否你的員工）我不知道」、「我不曉得工廠有那些人，我很少來」云云（參見同
    上卷三、四十頁），對照劉秀文於該案之原審所供中新、久裕公司確有工作之供
    詞，乙○○於原審原先所供不認識劉秀文，有叫丁○○提供資料云云，絲毫未提
    及寫錯金額，丁○○於該案在原審證稱「劉秀文在公司工作一個多月，每月二萬
    至二萬二千元間」、「我不知會報那麼多」云云，嗣丙○○始於原審證稱「我不
    太識字，寫錯了，丁○○是要讓我報二六六００元」，可見被告丁○○辯稱其不
    知該公司何以申報如此多之劉秀文薪資所得云云，核係卸責之詞，不足採信。且
    被告於偵查中既供稱因承包久順磚粉工廠之工程而交付劉秀文之所得稅申報資料
    予丙○○，然依檢察官於八十七年六月十六日履勘該苑裡鎮青山巷十六號結果，
    該地點係純住家並非加工廠，該加工廠之前廠址山腳里廠似已停工多時，此有該
    履勘筆錄可憑，益徵被告既與乙○○、丙○○本於犯意聯絡，明知劉秀文並未在
    久順磚粉加工廠工作，仍交由乙○○、丙○○虛報該廠之薪資所得，自屬共犯偽
    造文書及逃漏稅捐之罪，並不因其主觀認知之金額與事實上虛列者不同而解免其
    罪責。再者，該虛列成本報稅因而逃漏營利事業所得稅六六五００元之情事，亦
    有該中區國稅局苗栗縣分局之函文可據（參見該案件本院卷三二頁），此外，復
    有本院八十八年度上訴字第六三二號判決書，及乙○○、丙○○、劉秀文等人歷
    次偵審筆錄影本在卷可參，從而被告違反稅捐稽徵法等犯行，事證亦屬明確，其
    上開所辯云云，無非係卸責之詞，難以採信，其上開犯行洵堪認定。且本件事證
    明確，被告聲請傳喚證人乙○○、丙○○，經本院依址傳喚，未據其等出庭，自
    無再傳喚或待其等出庭必要，併此敘明。
二、按關於納稅義務人應處徒刑之規定，於商業登記法規定之商業負責人適用之，稅
    捐稽徵法地四十七條第三款定有明文。次按營利事業填報「各類所得扣繳暨免扣
    繳憑單」，乃附隨其業務而製作，為業務上所掌文書，此種扣繳憑單內容如有不
    實，而足生損害於公眾及他人，即係犯業務上登載不實文書之罪名（參照最高法
    院七十年九月二十一日第九次刑事庭會議決議），是核被告所為，係共犯刑法第
    二百十六條、第二百十五條之行使業務上登載不實文書罪、稅捐稽徵法第四十一
    條之逃漏稅捐罪。所犯行使業務上登載不實文書罪、逃漏稅捐罪，與乙○○、丙○○間有犯意聯絡及行為分擔，其雖非納稅義務人之負責人，然依刑法第三十一
    條第一項規定，仍應以共犯論。其業務上文書登載不實之低度行為，為行使之高
    度行為吸收，不另論罪。所犯行使業務上登載不實文書罪及逃漏稅捐罪二罪間，
    有方法與目的之牽連關係，為牽連犯，應從一重之逃漏稅捐罪處斷。該罪與已判
    決確定之違反公司法犯行間，犯意各別，行為不同，應分論併罰。原審經審理結
    果，認被告罪證明確，因而就該部分犯行，適用稅捐稽徵法第四十一條、第四十
    七條第三款，刑法第十一條前段、第二十八條、第三十一條第一項、第二百十六
    條、第二百十五條、第五十五條，罰金罰鍰提高標準條例第一條前段，並審酌被
    告之品行，犯罪之動機、手段、所生危害尚非至鉅，及犯罪後態度良好等一切情
    狀，且認被告曾於八十七年四月二十二日，因詐欺罪經法院判處有期徒刑五月確
    定，於八十七年十一月八日執行完畢，此有臺灣灣台中地方法院檢察署刑案資料
    查註紀錄表可按，其雖深有悔意，然因曾受上開有期徒刑之宣告，因而未符合得
    為緩刑宣告之要件，爰不予宣告緩刑，而量處被告有期徒刑二月，其認事用法，
    經核尚無違誤，量刑亦屬允當，被告以其非故意，該罪刑應可判決罰金云云，提
    起上訴，指摘原判決此部分認定不當，非有理由，其上訴應予駁回。
三、末按被告犯後，稅捐稽徵法於八十五年、八十六年、八十九年先後修正、增訂第
    一條之一、第四十八條之三、第三十三條、第六條、第十一條之二等規定，核與
    上開犯行之條文無涉，自不生新舊法之比較適用問題，且本件原審之主文記載方
    式與本院八十八年度上訴字第六三二號記載方式稍有差異，應無不合，均附此敘
    明。
據上論斷，應依刑事訴訟法第三百六十八條，判決如主文。
本案經檢察官甲○○到庭執行職務
中      華      民      國    八十九     年      九       月     三十   日
                                  臺灣高等法院臺中分院刑事第二庭
                                        審判長法  官  羅  禮  政
                                              法  官  陳  欣  安
                                          法  官  蔡  聰  明
右正本證明與原本無異。
如不服本判決應於收受送達後十日內向本院提出上訴書狀，其未述上訴之理由者並
得於提起上訴後十日內向本院補提理由書（均須按他造當事人之人數附繕本）。
                                              書記官    瑞  芳
中      華      民      國    八十九     年      十       月     二     日
稅捐稽徵法第四十一條：
納稅義務人以詐術或其他不正當方法逃漏稅者，處五年以下有期徒刑、拘或科或併科
一千元以下罰金。
稅捐稽徵法第四十七條：
本法關於納稅義務人、扣繳義務人及代徵人應處徒刑之規定，於左列之人適用之：
一、公司法規定之公司負責人。
二、民法或其他法律規定對外代表法人之董事或理事。
三、商業登記法規定之商業負責人。
四、其他非法人團體之代表人或管理人。                                    Ｉ


司法院資訊處製作；財團法人民間司法改革基金會備份。
